【裁判字號】    99,訴,29
【裁判日期】    990421
【裁判案由】    侵權行為損害賠償
【裁判全文】
臺灣臺南地方法院民事判決                99年度訴字第29號
原    告    甲○○
被    告    乙○○
            丙○○○
上列被告因傷害案件，原告提起刑事附帶民事訴訟，請求侵權行
為損害賠償，由本院刑事庭以97年度附民字第111號刑事附帶民
事訴訟裁定移送前來，經本院於民國99年4月7日言詞辯論終結，
判決如下：
    主  文
被告應連帶給付原告新臺幣陸萬元，及自民國九十七年七月二十
五日起至清償日止，按週年利率百分之五計算之利息。
原告其餘之訴駁回。
訴訟費用由被告連帶負擔百分之六，餘由原告負擔。
本判決原告勝訴部分得假執行。
    事  實  及  理  由
甲、程序方面：
    本件被告乙○○經合法通知，未於言詞辯論期日到場，被告
    丙○○○經合法通知，未於最後言詞辯論期日到場，核均無
    民事訴訟法第386條所列各款情形，爰依原告之聲請，由其
    一造辯論而為判決。
乙、實體方面：
一、本件原告起訴主張：原告與被告2人係兄弟姊妹，被告2人於
    民國96年2月4日18時許，在位於臺南市○區○○路2段146號
    4樓之2之處所，因細故與原告發生爭執，被告2人竟基於共
    同傷害原告之犯意聯絡，由被告丙○○○徒手毆打原告之左
    後腦及左臉，被告乙○○則徒手毆打原告之右手臂及右肩，
    致原告受有頭部外傷、挫傷、疑腦震盪及右側上肢多處挫傷
    等傷害。被告2人此等共同傷害行為，經本院刑事庭以98年
    度簡字第2276號刑事簡易判決各判處拘役20日，減為拘役10
    日，如易科罰金，以新臺幣（下同）1,000元折算1日確定在
    案。又被告2人上開傷害行為造成原告精神上之損害及心理
    上之恐懼，為此，爰依侵權行為之法律關係，提起本件訴訟
    等語。並聲明：被告應連帶給付原告1,000,000元及自起訴
    狀繕本送達被告之翌日起至清償日止，按週年利率百分之5
    計算之利息。
二、被告丙○○○經合法通知，未於最後言詞辯論期日到場，惟
    據其先前到庭及書面陳述，則以：伊對本件刑事傷害案件之
    卷證資料無意見，刑事案件中伊不想再跟原告辯駁，所以原
    告說什麼，伊都沒有意見。伊有跟原告說伊願意讓原告回打
    伊，打多少下伊都沒關係，原告這段期間一直對被告提訴訟
    ，讓全家不得安寧，被告都不再跟原告爭執，但原告還是一
    直咄咄逼人，窮追猛打，伊認為原告請求被告賠償不合理等
    語，資為抗辯。並聲明：駁回原告之訴。
三、被告乙○○未於言詞辯論期日到場，亦未提出書狀作何聲明
    或陳述（本院於99年4月7日言詞辯論終結後始收受被告乙○
    ○之電子郵件1份，該郵件內容並未就此傷害事件之侵權行
    為損害賠償訴訟為具體之聲明及陳述，有該電子郵件1份在
    卷可佐）。
四、本院得心證之理由：
  (一)本件原告主張被告2人於前揭時、地，基於共同傷害之犯意
    聯絡，由被告丙○○○徒手毆打原告之左後腦及左臉，被告
    乙○○則徒手毆打原告之右手臂及右肩，致原告受有頭部外
    傷、挫傷、疑腦震盪及右側上肢多處挫傷等傷害，且被告2
    人此等共同傷害犯行，業經本院以98年度簡字第2276號刑事
    簡易判決各判處拘役20日，減為拘役10日，如易科罰金，以
    1,000元折算1日確定在案等情，為被告丙○○○所不爭執，
    並經本院調閱上開刑事案件全卷卷證資料查明屬實，又被告
    乙○○已於相當時期受合法之通知，而於言詞辯論期日不到
    場，亦未提出任何書狀或證據資料爭執，自堪信原告之主張
    為真實。
  (二)按因故意或過失，不法侵害他人之權利者，負損害賠償責任
    ；數人共同不法侵害他人之權利者，連帶負損害賠償責任；
    不法侵害他人之身體、健康、名譽、自由、信用、隱私、貞
    操，或不法侵害其他人格法益而情節重大者，被害人雖非財
    產上之損害，亦得請求賠償相當之金額，民法第184條第1項
    前段、第185條第1項前段、第195條第1項前段分別定有明文
    。本件被告2人對原告有前開共同傷害身體致原告受傷之行
    為，已如前述，則被告2人對原告自應連帶負侵權行為損害
    賠償責任。又原告遭被告2人毆打而受有前揭傷害，其身心
    必因而承受一定之痛苦，則原告本於侵權行為之法律關係，
    請求被告賠償其非財產上之損害，洵屬有據。再按被害人受
    有非財產上損害，請求加害人賠償相當金額之慰撫金時，法
    院對於慰撫金之量定，應斟酌實際加害情形、所造成之影響
    、被害人痛苦程度、兩造之身分、地位、經濟情形及其他各
    種狀況，以核定相當之數額（最高法院51年臺上字第223號
    、47年臺上字第1221號判例意旨可資參照）。經查，原告為
    57年10月6日生，碩士畢業，目前無業，96年度至97年度財
    產所得均為0元，名下無任何財產；被告乙○○為52年11月
    11日生，研究所畢業，96年度至97年度財產所得均為0元，
    名下土地3筆、房屋1筆及投資2筆，財產總額為3,242,100元
    ；被告丙○○○為47年8月14日生，高職畢業，目前無工作
    ，96年度至97年度財產所得均為0元，名下亦無任何財產等
    情，為原告及被告丙○○○所是認，並有原告提出之畢業證
    書及本院依職權調取之兩造96年度、97年度稅務電子閘門財
    產所得調件明細表各1份在卷可考（見本院卷第143、144頁
    、第114頁至第121頁），且經本院調取上開98年度簡字第22
    76號刑事傷害案件全卷卷證資料查核無訛。本院斟酌兩造之
    教育程度、社會身分、地位、經濟能力，及原告所受之傷害
    及因此傷害所遭受精神上痛苦之程度等一切情狀，認原告請
    求被告連帶賠償其非財產上之損害以60,000元為適當，原告
    逾此金額之請求，尚嫌過高，不應准許。
五、末按給付有確定期限者，債務人自期限屆滿時起，負遲延責
    任。給付無確定期限者，債務人於債權人得請求給付時，經
    其催告而未為給付，自受催告時起，負遲延責任。其經債權
    人起訴而送達訴狀，或依督促程序送達支付命令，或為其他
    相類之行為者，與催告有同一之效力，民法第229條第1、2
    項分別定有明文。又遲延之債務，以支付金錢為標的者，債
    權人得請求依法定利率計算之遲延利息。但約定利率較高者
    ，仍從其約定利率；而應付利息之債務，其利率未經約定，
    亦無法律可據者，週年利率為百分之5，亦為同法第233條第
    1項及第203條所明定。查本件原告請求被告應連帶賠償之前
    開金額，並未定有給付之期限，而本件刑事附帶民事訴訟起
    訴狀繕本均係於97年7月24日合法送達被告2人，有本院送達
    回證2紙（見本院97年度附民字第111號卷第3、4頁）在卷可
    憑，則原告請求被告應連帶併付自起訴狀繕本送達翌日即97
    年7月25日起至清償日止，按週年利率百分之5計算之遲延利
    息，核與上開規定並無違背，自無不合。
六、綜上所述，原告基於侵權行為之法律關係，請求被告應連帶
    給付原告60,000元及自起訴狀繕本送達被告之翌日即97年7
    月25日起至清償日止，按週年利率百分之5計算之利息，為
    有理由，應予准許，逾此範圍之請求，即屬無據，應予駁回
    。
七、末按法院為終局判決時，應依職權為訴訟費用之裁判；各當
    事人一部勝訴、一部敗訴者，其訴訟費用，由法院酌量情形
    ，命兩造以比例分擔或命一造負擔，或命兩造各自負擔其支
    出之訴訟費用；共同訴訟人因連帶或不可分之債敗訴者，應
    連帶負擔訴訟費用，民事訴訟法第87條第1項、第79條、第
    85條第2項分別定有明文。本院審酌前開判決結果，認本件
    訴訟費用以由被告連帶負擔百分之6，餘由原告負擔為適當
    ，爰依前揭規定，確定如主文第3項所示。
八、本件原告勝訴部分為關於財產權之訴訟，所命給付之金額未
    逾500,000元之所為被告敗訴判決，應依民事訴訟法第389條
    第1項第5款規定，依職權宣告假執行。
九、據上論結，本件原告之訴為一部有理由，一部無理由，依民
    事訴訟法第385條第1項前段、第79條、第87條第1項、第85
    條第2項、第389條第1項第5款，判決如主文。
中    華    民    國    99    年    4    月     21    日
                  民事第一庭         法  官  黃聖涵
以上正本係照原本作成。
如對本判決上訴，須於判決送達後20日內向本院提出上訴狀。
中    華    民    國    99    年     4    月    21    日
                                     書記官  朱小萍

司法院資訊處製作；財團法人民間司法改革基金會備份。
